【裁判字號】    94,交聲,674
【裁判日期】    950221
【裁判案由】    聲明異議
【裁判全文】
臺灣臺南地法院交通事件裁定           94年度交聲字第674號
原處分機關  交通部公路總局嘉義區監理所臺南監理站
異  議  人  甲○○○
即受處分人
上列受處分人因違反道路交通管理處罰條例案件，對於交通部公
路總局嘉義區監理所臺南監理站民國94年11月9 日所為之裁決處
分（處分案號：嘉監南字第裁74-M00000000號）聲明異議，本院
裁定如下：
    主  文
原處分撤銷。
甲○○○不罰。
    理  由
一、原處分意旨略以：受處分人即異議人甲○○○（下稱異議人
    ）所有車牌號碼UM-6252號自小客車，於民國90年2月14日11
    時03分許，經人駕駛而在臺南縣中華路有不緊靠道路右側停
    車之違規情形，執勤警員乃對於該小客車所有人即異議人依
    法予以逕行舉發。該舉發通知單經舉發機關依該小客車車籍
    資料上之車主地址，郵寄送達予異議人時，因郵務人員無法
    依址送達，乃將該舉發通知單退回，舉發單位隨即辦理公示
    送達程序並已完成在案。嗣原處分機關即交通部公路總局嘉
    義區監理所臺南監理站查證結果，認為前述違規事實明確，
    依修正前道路交通管理處罰條例（下稱處罰條例）第56條第
    1項第6款之規定，並參酌違反道路交通管理事件統一裁罰基
    準表之內容，裁處異議人最高額罰鍰新臺幣（下同） 1,200
    元等語。
二、本件異議意旨略以：裁決處分雖記載違規時間係90年2月14
    日11時3分，但未載明違規地點，該違規事實記載「不緊靠
    道路右側停車，前後輪外側距線右？公分」所謂「距右側？
    公分」，不知所云，一般道路僅有中間線、單或雙黃線，右
    側何來有線。且異議人未曾接獲舉發通知單，況舉發至裁決
    長達4年9月，既未經調查又故為拖延，草率裁決，漠視當事
    人權益尤甚，為此依法提起異議等語。
三、經查：
  (一)按行政行為應受法律及一般法律原則之拘束；行政行為，非
    有正當理由，不得為差別待遇，為行政程序法第4條、第6條
    分有明文。又平等原則為行政法之一般法律原則，係由憲法
    第7 條所衍生，也稱為禁止差別待遇原則，意指行政權的行
    使，不論在實體上或程序上，相同事件應為相同處理，非有
    合理的正當理由，不得為差別待遇，此落實在行政法之具體
    表現即同法第6條之規定；並由憲法第7之平等原則亦導出「
    禁止恣意原則」意指在行政的領域裡，行政機關在作成決定
    之際，僅能依事理的觀點為行為，而且其所作成的一切處置
    ，均應與其所擬規制的實際狀態相當，此處所謂之「恣意」
    是指任性，專斷毫無標準且隨個人好惡之決定，而禁止恣意
    原則，不僅禁止故意的恣意行為，復禁止任何客觀上違反憲
    法基本精神及事物本質行為，因此，所謂恣意，實際上等同
    於欠缺適當的、充分的事理上理由。次按違反道路交通管理
    事件行為人，未依規定自動繳納罰鍰，或未依規定到案聽候
    裁決，處罰機關應於舉發違反道路交通管理事件通知單送達
    2 個月內依標準表逕行裁決之，違反道路交通管理事件統一
    裁罰標準及處理細則第44條第1 項定有明文。此項規定顯係
    主管機關即交通部與內政部為補充前揭道路交通管理處罰條
    例漏未對處罰機關於受理違反道路交通管理事件裁決時效所
    為之補充性質行政命令，然因該細則第44條第1 項並未規定
    處罰機關違反「2 個月」期間之規定時，有失權之效果，故
    解釋上該規定屬訓示之規定，惟處罰機關仍不得恣意違反上
    開「2 個月」之期間，如處罰機關遇有違反道路交通管理事
    件行為人，未依規定自動繳納罰鍰，或未依規定到案聽候裁
    決時，未依上開行政命令之規定於舉發違反道路交通管理事
    件通知單送達2 個月內依標準表逕行裁決，竟無故延宕數年
    後始加以裁決，致使受處分人對違規之事實有爭執時，因時
    間之經過，致未能即時、適時提出有利之證據，而蒙受重大
    之不利益，此處罰機關無故延宕達數年之始逕行裁決之行為
    ，即屬恣意行為。
  (二)本件異議人所有之車牌號碼號UM-6252號自小客車，於90年2
    月14日11時03分許，經人駕駛而在臺南縣中華路有不緊靠道
    路右側停車之違規事實，固有臺南縣警察局南縣警交字第M0
    0000000 號舉發違反道路交通管理事件通知單附卷可稽。依
    上開舉發單所載，該違反處罰條例之行為係90年2 月14日，
    惟本件原處分機關自上開違規行為逾4年，即遲至94年11月9
    日始為對前揭違規案件作出裁決，亦有卷附違反道路交通管
    理事件裁決書可稽，顯逾上開違反道路交通管理事件統一裁
    罰標準及處理細則第44條第1 項裁決期限之規定且屬情節重
    大，末經本院遍閱全卷亦難認原處分機關此番延宕有何正當
    、合理之理由，則原處分機關對異議人所為之裁決顯已違反
    行政程序法第6 條所揭櫫之平等原則而違反情節重大，是其
    處分亦難認屬合法。
  (三)按國家刑罰權對於情節較重等刑事犯罪行為，尚且有時效之
    規定，行政秩序罰均屬輕微之違法行為，豈有永久追訴處罰
    之理？再者，行政罰法業於94年1 月14日經立法院三讀通過
    ，並於94年2月5日公布，雖生效日為95年2月5日，惟觀之行
    政罰法第27條第1項「行政罰之裁處權，因3年期間之經過而
    消滅」之規定及參照該條立法意旨係有關行政罰裁處權時效
    之規定。按行政罰裁處權之行使與否，不宜懸之過久，而使
    處罰關係處於不確定狀態，影響人民權益，惟亦不宜過短，
    以免對社會秩序之維護有所影響，爰於第1 項定其消滅時效
    為3年。第2項並就時效之起算點加以明定，即自違反行政法
    上義務之行為終了時起算，以杜紛爭。是此，原處分機關對
    於違反道路交通管理事件行為人，其是否行使裁罰權，實不
    宜久懸不決，而使處罰關係處於不確定狀態，致影響人民權
    益。況按行政罰法現已施行，本件自應適用該法第27條有關
    行政罰裁處權時效之規定，以審酌原處分機關之處分。
  (四)綜上所述，原處分機關對本件之裁罰期限既違反主管機關所
    定違反道路交通管理事件統一裁罰標準及處理細則第44條第
    1項之規定，亦屬違反行政程序法第6條所定平等原則之規定
    且情節重大，及行政罰法第27條規定。從而，原處分機關對
    異議人所為之裁處，即非適法，應認為本件異議為有理由，
    爰撤銷原處分，並另為受處分人不罰之諭知。
四、據上論斷，應依道路交通案件處理辦法第20條前段，裁定如
    主文。
中    華    民    國    95    年    2     月    21    日
                    交通法庭  法  官  張維君
以上正本證明與原本無異。
如不服本裁定，應於收受送達後5 日內向本院提出抗告狀。
（應附繕本）
                              書記官  陳志德
中    華    民    國    95    年    2     月    21    日


司法院資訊處製作；財團法人民間司法改革基金會備份。
